臺灣高等法院高雄分院刑事判決　　　　　九十三年度上更（一）字第八四號
　　上　訴　人
　　即　被　告　戊○○
　　選任辯護人　陳正男
　　　　　　　　林慶雲　律師
　　　　　　　　許瑜容
　　上　訴　人
　　即　被　告　丁○○
　　　　　　　　甲○○
　　　　　　　　乙○○
　　　　　　　　己○○
　　　　　　　　丙○○
右上訴人等因違反懲治走私條例等案件，不服臺灣高雄地方法院九十一年度訴字第一
０一五號中華民國九十二年六月十六日第一審判決（起訴案號：臺灣高雄地方法院檢
察署九十年度偵字第二０九一六號），提起上訴，經最高法院發回更審，本院判決如
左：
      主  文
原判決撤銷。
戊○○、丁○○、共同私運管制物品進口逾公告數額，未遂，戊○○處有期徒刑壹年
貳月；丁○○處有期徒刑拾月。扣案如附表所示之未稅洋菸貳拾陸萬玖仟伍佰陸拾包
，均沒收。
甲○○、乙○○、己○○、丙○○，均無罪。
      事  實
一、戊○○係中華民國船舶「金全益號」（統一編號：ＣＴ四－一六六四號）漁船船
    長（前於民國七十九年間、八十二年間均因違反懲治走私條例案件，先後經本院
    判處有期徒刑六月，緩刑三年及有期徒刑十月確定，不構成累犯），丁○○係該
    船船員（於八十二年間，亦因違反懲治走私條例案件，經原審法院判處有期徒刑
    八月，緩刑三年確定，不構成累犯），與該船輪機長甲○○、船員乙○○、己○○、丙○○（以上四人另為無罪諭知，如後所述），於九十年七月二十五日中午
    十二時四十分許，駕駛上開漁船自高雄港中和安檢站報關出港後，航行至同年七
    月二十六日凌晨四、五時許，因機械發生故障，又適逢桃芝颱風來襲，乃商請某
    大陸漁船將「金全益號」漁船拖至大陸地區福建省南澳港修理，並於同年七月二
    十七日到達大陸福建南澳港（被訴違反臺灣地區與大陸地區人民關係條例第二十
    八條第一項罪嫌部分，不另為無罪諭知，如後所述），「金全益號」漁船修妥後
    因戊○○無法支付修理費用，竟與南澳港當地不詳姓名年籍綽號「陳仔」之成年
    男子，共同基於私運管制物品進口逾公告數額之犯意聯絡，謀議由戊○○以「金
    全益號」漁船前往約定海域，以閃紅燈為信號接駁載運未稅洋菸私運來台，作為
    抵償修理費用，戊○○則於同年七月三十日，與船員丁○○（此時尚不知情）、
    甲○○、乙○○、己○○、丙○○等人，駕駛該漁船自南澳港出港前往約定接駁
    海域，於同年八月四日晚間九時許，在距離我國領海基線約八十六‧四七浬約定
    之公海海域（即北緯二十一度，東經一百十八度二十五分），由不知名貨輪上接
    駁附表所示未稅洋菸至「金全益」漁船，戊○○此時則與其侄丁○○共同基於私
    運管制物品進口逾公告數額之犯意聯絡，由戊○○指揮丁○○，與貨輪上其他不
    知名成年船員（甲○○、乙○○、己○○、丙○○等船員未參與搬運）等人，合
    力將附表所示未稅洋菸搬運置於船上儲藏室內，再由戊○○駕該漁船往臺灣方向
    行駛欲私運進口。嗣於同年八月九日上午五時三十餘分許，為行政院海岸巡防署
    （下稱海巡署）巡防艇在小琉球外海，發現「金全益」漁船形跡可疑而展開追逐
    ，經十餘分鐘後即同日上午五時五十分許，在距澎湖七美嶼至琉球嶼段基線十六
    ‧五浬處（即北緯二十二度八分，東經一百二十度四分，尚非屬我國領海），攔
    截並登船而查扣附表所示未稅洋菸（完稅價格為新台幣四百六十六萬二千三百零
    二元）。
二、案經海巡署海洋巡防總局第十四海巡隊與臺灣省菸酒公賣局屏東分局移送臺灣屏
    東地方法院檢察署檢察官呈請臺灣高等法院檢察署，核轉由臺灣高雄地方法院檢
    察署檢察官偵查起訴。
      理  由
壹、有罪部分：
一、訊據上訴人即被告戊○○、丁○○等人固不否認於右揭時、地，曾同船前往大陸
    福建南澳港，由戊○○與當地不詳姓名年籍成年男子「陳仔」商議走私事宜，嗣
    於前開約定之公海海域，自不知名貨船上接駁附表所示未稅洋菸等情，惟均否認
    前揭私運未稅洋菸即管制物品逾公告數額進口未遂犯行，被告戊○○辯稱：該船
    出海後機械故障又逢颱風，故請大陸漁船將船拖至大陸南澳港修理，因無法支付
    修理費人民幣三萬元，方與當地「陳仔」男子議定為其前往公海接駁魚貨，其至
    北緯二十一度十分，東經一百十八度二十五分之海域接駁後，才知是未稅洋菸，
    「陳仔」叫伊將洋菸駛往北緯二十二度，東經一百十九度交予其他船隻，附表洋
    菸並非欲私運進入臺灣，此等地點均在公海領域，海巡人員係於九十年八月八日
    晚間十時許，在該海域附近之公海領域查獲漁船並登船，之後海巡人員令伊駕駛
    漁船跟在巡防艇後行駛，直至翌日上午五時五十分許，始於北緯二十二度八分，
    東經一百二十度四分位置製作臨檢紀錄表，伊見該表所載時間、位置均不對，始
    拒絕在該表簽名云云；被告丁○○辯稱：伊在漁船上負責捕魚，因船機械故障才
    由船長接洽大陸漁船幫忙拖船，伊原先不知要往大陸修理；又伊並無幫忙搬運扣
    案洋菸，亦不知船長要接運洋菸云云。經查：
(一)、「金全益號」漁船（漁船統一編號：ＣＴ四－一六六四號）之船籍港為高雄港，
    係中華民國國籍漁船，該船之船長為被告戊○○，輪機長為被告甲○○，而被告
    乙○○、丙○○、丁○○與己○○等四人為該漁船漁航員，該船係於九十年七月
    二十五日中午十二時四十分許，由高雄港中和安檢站報關出港捕魚，嗣經海巡人
    員查獲船艙內如附表所示未稅洋菸，完稅價格為四百六十六萬二千三百零二元等
    事實，有高雄市政府建設局漁業處九十一年九月十七日高市漁一字第０警伊００
    九九七０號函附進出港申請書、交通部高雄港務局九十一年九月十七日高港監理
    字第○九一○○二三四一五號函附船舶事項表（原審卷第三七至四○頁）、高雄
    市政府漁業執照、機漁船（含船員）進出港檢查表、貨品扣押單（第五八九六號
    偵卷第三八至四○頁）及財政部高雄關稅局九十年九月十二日關緝字第九○○六
    ○八九四號函（第二０九一六號偵卷第一六、一七頁）等件在卷可稽。
(二)、被告戊○○於該船停泊大陸福建南澳港修理期間，與綽號「陳仔」之成年男子商
    議，由「金全益號」漁船前往約定海域接駁未稅洋菸之事實，已據被告戊○○迭
    於於警、偵、原審及本院供認甚明，又接駁未稅香煙地點，亦據被告戊○○於原
    審供明「北緯二十一度，東經一百十八度二十五分」（原審卷第五二頁），而此
    位置經原審函查之結果，係在距我國東沙島西南角至西北角段基線約八十六‧四
    七浬處，有內政部九十二年五月七日台內地字第○九二○○七三四○八號函在卷
    可稽（原審卷第一四六至一四九頁），足認非在我國領海內。再者，洋菸係行政
    院依懲治走私條例於九十年十二月二十七日以台九十財字第○七五○八三號函公
    告刪除前規定所公告之「懲治走私條例公告管制物品項目及其數額」丙項第一款
    所示之管制進口物品，依該項之規定，一次私運該項所規定物品一項或數項，其
    總額由海關照緝獲時之完稅價格計算，超過十萬元以上者，即應依懲治走私條例
    之規定處斷，本件扣案附表未稅洋菸於查獲時之完稅價格為四百六十六萬二千三
    百零二元，有財政部高雄關稅局九十年九月十二日關緝字第九○○六○八九四號
    函可憑（第二０九一六號偵卷第十六、十七頁），自屬該條例所稱之走私物品。
(三)、九十年八月九日上午五時三十餘分許，海巡署巡防艇在小琉球外海，發現「金全
    益」漁船形跡可疑而展開追逐，經十餘分鐘後即同日上午五時五十分許，在距澎
    湖七美嶼至琉球嶼段基線十六‧五浬處（即北緯二十二度八分，東經一百二十度
    四分），攔截並登船而查獲本案之事實，業經證人即海巡人員簡順益於原審、本
    院前審到庭證述：「我們巡邏時發現該船，鳴示警笛請他們停船，但他們反而加
    速逃逸，於是我們就強行停靠登船檢驗，地點如同臨檢紀錄表所載」（原審卷第
    一○五頁）、「我們是查獲後立即通報基地台，並非在追逐時通報的。我們移送
    查獲之時間、地點是正確的。當天執行巡邏勤務本應到凌晨零時結束，因有收到
    通知有可疑船隻，所以申請延長到八月九日上午六時」（本院上訴卷第六八頁）
    ，而另名查獲之海巡人員柯博仁於原審及本院前審亦證述相同（原審卷第一○六
    頁，本院上訴卷第六八頁）並有海岸巡防署第十四（恆春）海巡隊九十年八月八
    日、八月九日之勤務變更登記請示單，勤務分配表影本在卷可稽（本院上訴卷第
    八一、八二、八四、八五頁）。又證人簡順益於本院更審接受詰問具結證述：「
    移送書所載之拘捕時、地，即係我們登船逮捕時、地；扣押物品表所寫之查獲地
    點有誤，應以臨檢紀錄表為準」（見本院更一卷第一０二頁），則依移送書所載
    之拘捕地點「小琉球外海（北緯二十二度八分，東經一百二十度四分）」（第五
    一三八號偵卷第一頁），距離我國澎湖七美嶼至琉球嶼段基線十六‧五浬處，不
    屬我國領海一節，有內政部九十年十月四日台（九十）內地字第九○七九五四二
    號函在卷可佐（第五一三八號偵卷第五九頁）。至於被告戊○○一再抗辯海巡人
    員早於前晚十時許即已登船位置（北緯二十二度一分，東經一百十九度一分），
    與前述海巡人員作證之登船拘捕位置（北緯二十二度八分，東經一百二十度四分
    ），均屬公海海域（見警卷第三二頁之經緯海域圖），則海巡人員何須耗時一晚
    始製作查獲紀錄，雖本案其他共同被告亦出言附和被告戊○○之詞，然此等抗辯
    供述，顯不足採；此外，證人簡順益、柯博仁雖係本案查緝移送人員，尚難逕認
    渠等有何依法不得為證言之情形，又渠等前開證言均係於原審及本院之審判中所
    為陳述，依刑事訴訟法第一百五十九條規定，均有證據能力，被告辯護意旨對渠
    等證言證據能力之爭執，尚非有據。
(四)、被告戊○○於臨檢紀錄表上拒絕簽名，而證人簡順益固未依「海岸巡防機關海域
    執法作業規範」（見本院更一卷第一三０、一三一頁）第五十條「於表上註明原
    因」，然前開臨檢紀錄表部分，本院依刑事訴訟法第一百五十九條第一項規定，
    業已認定無證據能力；又證人簡順益雖未能提出前開規範第十一條之「錄影」事
    證，然證人簡順益業於本院證述：「當時查獲被告等人時有拍攝錄影帶，但是後
    來因為操作失當，所以沒有錄到」、「當時錄影故障原因不明，當時未發覺而錄
    影失敗，機器經常維修」（本院上訴卷第六九頁，更一卷第一０一、一０二頁）
    ，並提出Ｖ８攝影機請修申請單、故障報告表參佐（見本院更一卷第一三二、一
    三三頁），參以被告戊○○亦供述海巡人員有以Ｖ８攝影（見本院更一卷第七二
    頁及上訴卷五五頁之被告調閱錄影帶聲請狀），自難僅以證人簡順益未能提出本
    案查獲過程之錄影事證，遽認有何刑事訴訟法第一百五十八條之四所定「違背法
    定程序取得證據」之情形，被告辯護意旨執此爭執，亦無可採。
(五)、被告戊○○所駕駛「金全益號」漁船接駁附表所示未稅洋菸之地點（北緯二十一
    度，東經一百十八度二十五分，距我國最近領海基線約八十六‧四七浬），與該
    船遭海巡人員查獲之地點（北緯二十二度八分，東經一百二十度四分，距我國最
    近領海基線約十六‧五浬），前者之位置係於後者之位置西方，而二者之位置均
    係位於台灣之東南方（見警卷第三二頁之經緯海域圖），堪認該漁船於九十年八
    月四日晚間九時許，在接駁地點取得如附表未稅洋菸後，即向台灣之方向行駛，
    惟於上述查獲之位置經海巡人員登船拘捕，從而被告戊○○駕駛之漁船雖尚未進
    入我國十二浬之領海區域內，但該船之行進路線，顯係欲進入我國領海無誤。雖
    被告莊順以「伊原與「陳仔」約定在北緯二十一度三十分，東經一百十八度二十
    五分，將接駁洋菸交付其他船隻，伊至前述交付地點已等待二、三天」，佐為其
    無意將洋菸私運回台之情，但參以附表所示洋菸數量龐大，倘係須於前開約定位
    置再動用多人搬運轉交他船，則「陳仔」又何多此一舉，先以高達人民幣三萬元
    代價，由被告戊○○駕船接駁裝載後，再多耗二、三天，復行轉載他船，此等抗
    辯供述，顯悖於常情而不足採。
(六)、被告丁○○於警訊、偵查中均供認其有受船長（即被告戊○○）指揮，幫忙搬接
    駁洋菸一節（見警卷第十七頁反面，第五一三八號偵卷第四頁反面、第六頁），
    核與被告戊○○於偵查所供：「只有丁○○幫我搬」（第五一三八號偵卷第五頁
    反面）相符，堪認九十年八月四日晚間九時許，在距離我國領海基線約八十六‧
    四七浬約定之公海海域（即北緯二十一度，東經一百十八度二十五分），由不知
    名貨輪上接駁附表所示未稅洋菸至「金全益」漁船時，被告戊○○則與被告丁○○有共同基於私運管制物品進口逾公告數額之犯意聯絡，由被告戊○○指揮被告
    丁○○，與貨輪上其他不知名成年船員等人，合力將附表所示未稅洋菸搬運置於
    船上儲藏室內之事實。雖被告丁○○嗣曾改稱其於警訊遭警持刀恐嚇云云（第五
    一三八號偵卷第三六頁，原審卷第五三頁），然此據證人陳信材（製作警訊筆錄
    人員）於原審否認在卷（見原審卷第五九、六十頁），而被告丁○○於原審當庭
    對此證言復改稱警察係以言語恐嚇云云（見原審卷第六十頁），足認被告丁○○
    所為刑求抗辯前後不一，自難證實，則共同被告甲○○、乙○○、丙○○、己○○及被告戊○○等人所曾供述「丁○○未幫忙搬運接駁未稅洋菸」云云，均屬迴
    護被告丁○○之詞，均不足取。
(七)、綜上所述，被告戊○○、丁○○所辯上情，均屬卸責之詞。本件事證明確，被告
    二人前揭私運未稅洋菸即管制物品逾公告數額進口未遂犯行，均堪認定。
二、論罪部分：
(一)、按刑法第二條所謂「法律有變更」及刑事訴訟法第三百零二條第四款所謂「犯罪
    後之法律已廢止其刑罰」，其所稱之「法律」，係指依中央法規標準法第四條之
    規定制定公布之刑罰法律者為限，此觀憲法第一百七十條之規定自明。行政機關
    依據委任立法而制定具有填補空白刑法補充規範之法規命令，縱可認為具有法律
    同等之效力，惟該法規命令之本身僅在補充法律構成要件之事實內容，並無刑罰
    之規定，究難解為刑罰法律，該項補充規範之內容縱有變更或廢止，惟對其行為
    時之法律構成要件及處罰之價值判斷，並無軒輊，僅能認為事實變更，不屬於刑
    罰法律之變更及廢止之範疇，自無前開法條之適用。本件扣案洋菸係屬行政院依
    懲治走私條例第二條第四項公告之「管制物品項目及其數額」丙項第一款之「菸
    、酒、捲菸紙」項目物品，而經行政院於九十年十二月二十七日以台九十財字第
    ○七五○八三號函公告自九十一年一月一日刪除，惟揆諸前開說明，此乃事實之
    變更，而非法律變更，自無刑法第二條第一項新舊法比較規定之適用。
(二)、被告戊○○、丁○○等人犯罪後，懲治走私條例業於九十一年六月二十六日修正
    公布，並自同年月二十八日施行，有關該法第二條第一項私運管制物品進口、出
    口逾公告數額罪法定刑關於罰金部分，已由舊法得併科新台幣二十萬元以下罰金
    ，提高至得併科新台幣三百萬以下罰金，其刑度較修正前為重，故被告等人於犯
    罪後法律已變更，依刑法第二條第一項但書之規定，應適用最有利於被告之修正
    前之規定；又按懲治走私條例處罰走私行為之既遂或未遂，應以已否進入國界為
    準，總統於六十八年十月八日以（六八）台統（一）義字第五○四六號令頒：中
    華民國之領海為自基線起至其外側十二海里之海域（最高法院八十四年度台上字
    第三七九四號判決意旨參照）。故核被告等人於公海海域著手私運未稅洋菸行為
    之實施，於尚未進入我國領海即遭查獲所為，係犯修正前懲治走私條例第二條第
    三項、第一項之私運管制物品進口逾公告數額未遂罪。
(三)、按共同正犯之意思聯絡，原不以數人間直接發生者為限，即有間接之聯絡者，亦
    包括在內；而意思聯絡並不限於事前有所謀議，即僅於行為當時有共同犯意之聯
    絡者，亦屬之，且其表示方法亦不以明示通謀為必要，即相互間有默示之合致，
    亦無不可。另共同實施犯罪行為之人，在合意範圍以內，各自分擔犯罪行為之一
    部，相互利用他人之行為，以達其犯罪之目的者，即應對於全部所發生之結果，
    共同負責（最高法院七十七年度台上字第二一三五號、七十七年度台上字第二三
    六四號判例意旨足參）。被告戊○○、丁○○等人與大陸「陳仔」成年男子及前
    述接駁貨輪之成年船員等人間，有前述之犯意聯絡及行為分擔，均為共同正犯，
    公訴人併論被告甲○○、乙○○、己○○、丙○○等人為共同正犯，尚有未洽（
    如後所述）。
(四)、被告等人接駁未稅洋稅之地點，係於前開公海領域，雖被告戊○○係與大陸「陳
    仔」男子共同基於犯意聯絡欲將接駁未稅洋菸私運進口，然遍查卷證資料，尚無
    證據足認前開接駁之貨輪係由大陸地區駛往交付，自難認定有何懲治走私條例第
    十二條「自大陸地區私運物品進入臺灣地區，以私運物品進口論」之適用，附此
    敘明。
三、原判決關於被告戊○○、丁○○部分，予以論罪科刑，固非無見，惟查：
(一)、原判決併論被告甲○○、乙○○、己○○、丙○○等人為共同正犯，尚有未洽。
(二)、關於被告戊○○、丁○○共同基於走私犯意聯絡時、地，誤認係於大陸南澳港修
    船時，即有未洽。
(三)、被告等人接駁未稅洋稅之地點，係於前開公海領域，尚無證據足認前開接駁之貨
    輪係由大陸地區駛往交付，自難認定有何懲治走私條例第十二條「自大陸地區私
    運物品進入臺灣地區，以私運物品進口論」之適用，原判決併予論述，亦有不當
    。
(四)、原判決據上論斷欄，未引用刑法第二條第一項但書，亦有疏漏。
四、被告戊○○、丁○○二人仍執前詞，提起上訴指摘原判決關於此部分不當，雖無
    理由，但原判決關於被告戊○○、丁○○部分，既有前述可議，自應將此部份撤
    銷改判。爰審酌被告戊○○身為走私漁船船長而主導本件走私，被告丁○○僅為
船員參與犯行程度較輕，被告二人均有走私案件前科（參卷附臺灣高等法院被告
    全國前案紀錄表），走私洋菸之數量甚大及渠等犯後態度等一切情狀，分別量處
    如主文第二項所示之刑。扣案附表所示之未稅洋菸，則係共犯所有，且被告二人
    因犯罪所得之物，應依刑法第三十八條第一項第三款規定宣告沒收。
五、公訴意旨另以：
(一)、被告戊○○、丁○○於前揭時、地，共同駕駛「金全益號」漁船，航行至大陸地
    區福建省南澳港，停留三日再出港。因認被告二人未經主管機關許可，共同駕船
    行至大陸地區，涉違反臺灣地區與大陸地區人民關係條例第二十八條第一項中華
    民國船舶，未經主管機關許可，不得航行至大陸地區之規定，應依同條例第八十
    條第一項前段論處等語。
(二)、惟查：
１、被告戊○○及同案被告甲○○、己○○等人於警訊均供稱其等所駕駛前開漁船，
    係因機械故障，且適逢桃芝颱風來襲，始商請大陸漁船將其船拖至大陸福建南澳
    港修理，另被告等人於偵查、原審、本院仍均為上開供述，且互核一致。
２、原審向交通部氣象局函查桃芝颱風之生成及行徑路線，據該局回函稱：桃芝颱風
    於九十年七月二十七日在菲律賓東方海面生成，向西北方向進行，本局於九十年
    七月二十八日五時二十五分發布桃芝颱風海上颱風警報，之後於同年月三十一日
    十四時三十五分解除颱風警報，其後，該颱風由馬祖附近進入大陸等語，有該局
    九十二年一月二十二日中象參字第○九二○○○○三○二號函附桃芝颱風路徑圖
    一份在卷可稽（原審卷第八一至八四頁），故被告所供有此颱風之生成，尚非虛
    構，堪信屬實。
３、被告等人所駕駛之漁船，既係因機械故障待修，復適逢桃芝颱風來襲，始由大陸
    漁船拖帶至大陸地區，客觀上縱有未經主管機關許可，航行至大陸地區之事實，
    然渠等主觀上應無故意違反前開臺灣地區與大陸地區人民關係條例第二十八條第
    一項規定之犯意，自難逕以該罪相繩。
(三)、據前各節，此外，復查無其他積極證據足認被告二人有何被訴前開犯行，渠等此
    部份犯罪自難證明，惟公訴人認被告等此部分與前開有罪部分，有牽連犯之裁判
    上一罪關係，爰不另為無罪之諭知。
貳、無罪部分：
一、公訴意旨另以：被告甲○○、乙○○、己○○、丙○○等四人於前揭時、地，與
    被告戊○○、丁○○（前述已為有罪判決），共同駕駛「金全益號」漁船，航行
    至大陸地區福建省南澳港，之後又共同駕船前往約定接駁海域，接駁大陸地區如
    附表所示未稅洋菸，再往東北方即台灣方向行駛，嗣於九十年八月八日下午十時
    許，為警在小琉球外海（北緯二十二度一分，東經一百十九度一分）發現「金全
    益」漁船形跡可疑而展開追逐，於數十分鐘後攔截該船，並於船上查獲前揭未稅
    洋菸二十六萬九千五百六十包，經計算後該批未稅菸類完稅價格為新台幣（下同
    ）四百六十六萬二千三百零二元。因認被告等四人涉犯臺灣地區與大陸地區人民
    關係條例第二十八條第一項、第八十條第一項，修正前懲治走私條例第二條第三
    項、第一項之私運管制物品進口逾公告數額未遂等罪嫌。
二、按犯罪事實應依證據認定之，無證據不得推定其犯罪事實，又不能證明被告犯罪
    者，應諭知無罪之判決，刑事訴訟法第一百五十四條、第三百零一條第一項定有
    明文。又按刑事訴訟法上所謂認定犯罪事實之證據，係指足以認定被告確有犯罪
    行為之積極證據而言，如未能發現相當證據或證據不足以證明，自不能以推測或
    擬制之方法，以為裁判基礎（最高法院二十九年上字第三一０五號、四十年台上
    字第八十六號判例意旨足參）；再按認定不利於被告之事實，須依積極證據，苟
    積極證據不足為不利被告之認定時，即應為有利於被告之認定，更不必有何有利
    之證據，亦有最高法院三十年上字第八一六號判例意旨可參。
三、公訴人認被告甲○○、乙○○、己○○、丙○○等人涉有前揭走私等犯行，係以
    被告等人坦承於前開時地前往大陸地區，並自不知名貨船上接駁未稅洋菸，並有
    前述查獲扣案未稅洋菸等書證可稽，復以被告等人與大陸人民，於接駁船行為當
    時應有間接共同犯意各節為據。然訊據上訴人即被告甲○○、乙○○、己○○、
    丙○○等人均否認有前揭走私及違法進入大陸地區等犯行，均辯稱：漁船因機械
    故障沒辦法修，又聽說有颱風來，才由船長接洽大陸漁船幫忙拖船，原先不知要
    往大陸何處修理；又伊等並無幫忙搬運扣案洋菸，亦不知船長要接運洋菸云云。
四、經查：
(一)、「金全益號」漁船拖至大陸地區福建省南澳港修理，修妥後因無法支付修理費用
    ，係由被告戊○○與當地「陳仔」成年男子，共同謀議由戊○○以「金全益號」
    漁船前往約定海域，以閃紅燈為信號接駁載運未稅洋菸，作為抵償修理費用之事
    實，業據被告戊○○始終供認在卷，而本件全卷事證內並無足以認定被告甲○○
    、乙○○、己○○、丙○○等人有何與被告戊○○，共同走私本件未稅洋菸進口
    之犯意聯絡及行為分擔。
(二)、九十年八月四日晚間九時許，「金全益號」漁船在前述約定之公海海域，由不知
    名貨輪上接駁附表所示未稅洋菸至漁船上，係由被告戊○○指揮丁○○，與貨輪
    上其他不知名成年船員等人，合力將附表所示未稅洋菸搬運置於船上儲藏室內之
    事實，已如前述，又被告戊○○始終未曾供述被告甲○○、乙○○、己○○、丙○○等人有參與搬運洋菸之情。
(三)、被告乙○○雖於警訊曾供「六人共同搬」云云，但嗣於偵、審中則均否認其警訊
    陳述之真實性，並以警訊遭警刑求置辯，雖證人楊坤璋（製作警訊筆錄人員）於
    本院證稱並無刑求等語（見本院更一卷第一００頁），而經本院當庭播放被告乙○○之警訊筆錄錄音帶，經勘驗結果「錄音內容中並未發現有何被告遭受他人言
    語利誘、脅迫之情形」（見本院更一卷第九八頁），然前開錄音帶內容經播放時
    間約十分鐘，雙方問答速度甚快，應係筆錄內容製作完成後，再由被告與警員照
    著筆錄所載，一問一答所錄音一節，亦有本院審理筆錄足佐（見本院更一卷第九
    八頁），參以被告乙○○警訊製作係於九十年八月九日十四時開始，同日十七時
    四十分結束（見警卷第十二頁前段之訊問開始、結束時間之記載），但錄音時間
    僅有約十分鐘，足證被告乙○○警訊製作未符合刑事訴訟法第一百條之一「訊問
    被告，應全程連續錄音」之規定，依刑事訴訟法第一百五十八條之四規定，本院
    審酌人權保障及公共利益之均衡維護，無從僅以違背前述法定程序所取得之警訊
    筆錄，作為不利於被告乙○○之證據認定。此外，共同被告丁○○雖曾於偵查中
    有「一開始我和乙○○搬」（第五一三八號偵卷第四頁反面、第六頁），但此不
    利於乙○○之陳述，確有不同於同日應訊之共同被告戊○○所供「只有丁○○幫
    我搬」（第五一三八號偵卷第五頁反面）之情，參以共同被告戊○○於本件接駁
    搬運洋菸係處於主導指揮地位，其所供述究係何人有參與搬運洋菸，衡情應較為
    可信，是亦難逕認被告乙○○於接駁時有參與搬運洋菸之舉。
(四)、據前各節，既無積極證據足以證明被告戊○○於接駁洋菸時，有何與被告甲○○
    、乙○○、己○○、丙○○等四人，有搬運洋菸之犯意聯絡及行為分擔，自難僅
    以被告四人知悉漁船有接駁洋菸，且與被告戊○○同船而為警查獲一節，遽認被
    告四人與共同被告戊○○間，有通謀走私洋菸之合意及行為分擔。此外，被告四
    人被訴違反臺灣地區與大陸地區人民關係條例第二十八條第一項中華民國船舶，
    未經主管機關許可，不得航行至大陸地區之規定，應依同條例第八十條第一項前
    段論處部分，亦均難證明渠等主觀上有何故意違反前開臺灣地區與大陸地區人民
    關係條例第二十八條第一項規定之犯意，已如前述，自均難逕以該罪相繩。
五、綜上所述，原判決關於被告甲○○、乙○○、己○○、丙○○等四人部分，未予
    詳究前情，遽為被告四人有罪之判決，自有未合。被告甲○○、乙○○、己○○
    、丙○○等四人提起上訴指摘原判決關於此部分不當，均有理由，應將原判決此
    部份撤銷，諭知被告甲○○、乙○○、己○○、丙○○等四人均無罪之判決。
六、被告己○○經合法傳喚，於審判期日無正當理由不到庭之事實明確（見本院卷第
    九十、九三頁之送達證書、刑事報到單），爰不待其陳述逕行判決。
據上論斷，應依刑事訴訟法第三百六十九條第一項前段、第三百七十一條、第三百六
十四條、第二百九十九條第一項前段、第三百零一條第一項，修正前懲治走私條例第
第二條第三項、第一項、第十一條，刑法第二條第一項但書、第二十八條、第三十八
條第一項第三款，判決如主文。
本案經檢察官周章欽到庭執行職務。
中        華        民        國    九十三   年   五     月    十四     日
                              臺灣高等法院高雄分院刑事第八庭
                                  審判長法官  郭雅美
                                        法官  裕斗
                                        法官  張意聰
右正本證明與原本無異。
如不服本判決應於收受本判決後十日內向本院提出上訴書狀，其未述上訴理由者，
並得於提起上訴後十日內向本院補提理由書狀（均須按他造當事人之人數附繕本)「
切勿逕送上級法院」。
                                      書記官  張文斌
中        華        民        國    九十三   年   五     月    十四     日
附錄法條：
修正前懲治走私條例第二條
私運管制物品進口﹑出口逾公告數額者，處七年以下有期徒刑，得併科新台幣二十萬
元以下罰金。
以犯前項之罪為常業者，處三年以上十年以下有期徒刑，得併科新台幣三十萬元以下
罰金。
第一項之未遂犯罰之。
第一項所稱管制物品及其數額，由行政院公告之。
附表：
┌──┬────────┬───────┬───────────────┐
│    │                │              │                              │
│    │    廠    牌    │     單位數量 │     完稅價格（新台幣)        │
│    │                │              │                              │
├──┼────────┼───────┼───────────────┤
│    │                │              │                              │
│一、│   峰           │一八五○○包  │ 五十二萬七千二百五十元       │
│    │                │              │                              │
├──┼────────┼───────┼───────────────┤
│二、│MILD  SEVEN     │一八六五六○包│ 二百六十四萬九千一百五十二元 │
├──┼────────┼───────┼───────────────┤
│三、│MILD  SEVEN     │二○○○包    │ 二萬八千四百元               │
│    │（LIGHT）       │              │                              │
├──┼────────┼───────┼───────────────┤
│四、│DAVIDOFF CLASSIC│五七○○○包  │ 一百三十七萬九千四百元       │
├──┼────────┼───────┼───────────────┤
│五、│SEVEN STARS     │五五○○包    │ 七萬八千一百元               │
│    │（CHARCOAL）    │              │                              │
├──┴────────┼───────┼───────────────┤
│    合          計    │二六九五六○包│ 四百六十六萬二千三百零二元   │
└───────────┴───────┴───────────────┘
